【裁判字號】    99,上易,62
【裁判日期】    990730
【裁判案由】    履行契約
【裁判全文】
臺灣高等法院臺南分院民事判決  99年度上易字第62號
上  訴  人  丁○○
訴訟代理人  楊勝夫律師
被 上訴 人  乙○○
訴訟代理人  湯光民律師
複 代理 人  林彥百律師
複 代理 人  甲○○
上列當事人間請求履行契約事件，上訴人對於中華民國99年2月2
4日臺灣嘉義地方法院第一審判決（98年訴字第599號）提起上訴
，本院於99年7月20日言詞辯論終結，判決如下：
    主  文
上訴駁回。
第二審訴訟費用由上訴人負擔。
    事  實
甲、上訴人方面：
一、聲明：(一)原判決關於命上訴人給付被上訴人新台幣（下同）
    50萬元，及自民國98年11月4日起至清償日止，按週年利率
    百分之5計算之利息部分廢棄。(二)前開廢棄部分，被上訴人
    在第一審之反訴駁回。
二、陳述：除與原判決記載相同者引用之外，補稱略以：
    兩造於91年10月28日簽立系爭契約書後，仍係同居關係，故
    遲至93年間，上訴人才向被上訴人之弟侯方躘（已亡故），
    購買1997年份，牌照號碼S7-5535號中古賓士轎車一部，車
    款及相關費用由上訴人負擔，並於93年7月15日辦理過戶登
    記於被上訴人名下，上訴人復於94年9月8日將買賣價金及其
    他費用計713,500元電匯予侯方躘，有匯款單可證。上訴人
    既已購買逾契約所約定之50萬元金額之車供被上訴人使用，
    可視為已履行契約。
三、證據：除援用原審提出之証據外，並聲請訊問證人丙○○、
    戊○○。
乙、被上訴人方面：
一、聲明：上訴駁回。
二、陳述：除與原判決記載相同者引用之外，補稱略以：
    上訴人與侯方躘素有金錢往來，該筆713,500元之匯款不能
    證明是購買系爭賓士車之價金，系爭契約於91年10月28日簽
    訂，約定買車金額為50萬元，上訴人既主張於93年7月15日
    向侯方躘買車，卻於94年9月8日始匯款，相隔一年以上，與
    交易常情不合，上訴人主張並非真實。被上訴人之弟生前因
    經營養雞生意，陸續向伊借款週轉，因無力償還，乃將系爭
    賓士汽車過戶與伊抵充部分欠款。
三、證據：除援用原審提出之証據外，補提本票影本19紙。
    理  由
一、被上訴人主張，兩造於91年10月間訂立契約，約定被上訴人
    應給付50萬元，供伊買車使用，上訴人迄未履行，求為判決
    命被上訴人如數給付並加算法定利息等語。
二、上訴人則以，其已於93年間，向被上訴人之弟弟購買價值70
    萬元之中古賓士車交付被上訴人使用，已履行契約等語，資
    為抗辯。
三、兩造就雙方於91年10月28日簽立契約，約定上訴人應給付被
    上訴人50萬元，購買轎車使用之事實，並不爭執，且有契約
    書可按（原審卷第4頁），堪信為真實。茲兩造所爭執者，
    乃上訴人是否已履行上開約定？
四、查：
  (一)按當事人主張有利於己之事實者，就其事實有舉證之責任，
    民事訴訟法第二百七十七條定有明文。上訴人抗辯其已履行
    契約，無非係以：被上訴人於93年間使用之1997年份、牌照
    號碼S7-5535號中古賓士轎車，係其向被上訴人之弟弟侯方
    躘買受後交付被上訴人使用等語，此為被上訴人否認，上訴
    人既主張債務已消滅事由，應由其就此有利之事實負舉証之
    責。
  (二)上訴人於原審審理時，起先陳稱：「車子本來就是被告跟侯
    方躘在使用。買之前他們就已經在使用，當時車子登記為侯
    方躘所有，後來侯方躘有欠我錢，他會向我借50萬元、30萬
    元，他收取貨款之後就會還我錢，他的車子賣給我70萬元，
    70萬元價金是以他還我的錢付給他，是現金付給他。」等語
    （原審卷第76頁）。嗣後則改稱：「原告有匯款70餘萬元給
    侯方躘購買車贈與被告」等語（原審卷第127頁）。上訴人
    就價金支付之方式（現金或匯款）前後所述不一，其所述已
    非無疑，難以遽予採信。
  (三)又系爭契約第三條約定：「甲方（上訴人）給付新台幣50萬
    元予乙方（被上訴人）購買轎車使用。」，乃上訴人主張其
    向侯方躘購車支付之價金70萬元，與約定之金額相差達20餘
    萬元，與原先之約定不符。
  (四)上訴人於本院雖聲請訊問証人丙○○、戊○○，証明其買車
    交付被上訴人之事，而証人丙○○於本院證稱：「（上訴人
    丁○○向侯方躘買車子的事情，你知道嗎？）...上訴人丁
    ○○有向侯方躘買車。…、侯方躘的車牌是5535，是賓士車
    。」、「（你說上訴人丁○○向侯方躘買車，你如何知道的
    ？）我的確知道，因為我常常去兩造家裡泡茶，有聽兩造有
    在談論買車的事，時間我不記得了。」、「（你在那裡泡茶
    ，是聽到誰在談論買車的事情？），就是聽到兩造在談論買
    車的事情。當時車商估價不只70萬元。」、「（你有聽到侯
    方躘親口說他要將車子賣給上訴人丁○○？）這個我沒有聽
    到」等語（本院卷第38頁）；證人戊○○則證稱：「（上訴
    人丁○○要買車子給被上訴人乙○○的事情，是否知情？）
    我是聽上訴人講的，沒有聽被上訴人講。我跟侯方躘不認識
    。我去丁○○公司泡茶，聽他講的。為何他要買車子給乙○
    ○我不知道，是93年間買的」、「（為何知道車子是93年間
    買的？買賣車子的過程如何？）是我推算的。買賣車子過程
    我不知道。是我聽丁○○講的。」、「（當時被上訴人乙○
    ○有無在場？）她沒有在場」等語（本院卷第39頁）。依二
    位証人之上開証言，其等知悉上訴人向被上訴人之弟弟購車
    之事，均係於泡茶聊天之際，聽聞上訴人談論購車交付被上
    訴人之事，並未直接聽聞侯方躘談論其與上訴人買賣車之事
    ，其上開證言，無法直接證明上訴人係向侯方躘購買系爭賓
    士車。況系爭Ｓ7-5535號中古賓士車，由侯方躘登記予被上
    訴人之時間，係93年7月15日，此為兩造所不爭執，然上訴
    人主張其付款與侯方躘價款之時間，即電匯付款日係94年9
    月8日，二者相距一年餘，與一般汽車之交易通常均係付款
    與過戶時間二者相隔不久之慣例有違。
  (五)綜上所述，上訴人抗辯被上訴人原使用之中古賓士車係其購
    買交付被上訴人，為不可採。
五、從而，被上訴人依系爭契約第三條約定，請求上訴人給付50
    萬元及自98年11月4日起至清償日止，按週年利率5﹪計算之
    利息，為有理由，應予准許。原審准被上訴人之請求，併依
    職權為假執行之宣告，經核於法並無不合。上訴論旨指摘原
    判決不當，求予廢棄改判，為無理由，應予駁回。
六、本件因事證已臻明確，兩造其餘攻擊、防禦方法及所為立證
    ，經核與判決結果不生影響，無庸逐一論述之必要，併予敘
    明。
七、據上論結，本件上訴為無理由，依民事訴訟法第四百四十九
    條第一項、第七十八條，判決如主文。
中    華    民    國    99    年    7     月    30    日
                  民事第四庭    審判長法  官    吳上康
                                      法  官    陳珍如
                                      法  官    王金龍
上為正本係照原本作成。
不得上訴。
中    華    民    國    99    年    7     月    30    日
                                      書記官    謝淑玉

司法院資訊處製作；財團法人民間司法改革基金會備份。
